臺灣高等法院臺中分院刑事裁定　　　　 96年度毒抗字第828號
抗　告　人　臺灣南投地方法院檢察署檢察官
被　　　告　甲○○
　　　　　　　　　　　號
上列抗告人因被告違反毒品危害防制條例，聲請觀察、勒戒案件
，不服臺灣南投地方法院中華民國96年8月31日所為裁定（96年
度毒聲字第197號）提起抗告，本院裁定如下:
    主  文
原裁定撤銷，發回臺灣南投地方法院。
    理  由
一、本件聲請意旨略以：被告甲○○基於施用第一級毒品海洛因
    之犯意，於民國（下同）96年6月26日10時55分許起回溯96
    小時內之某時點，在其停放於南投縣南投市某街上之車內，
    以針筒注射之方式，施用海洛因1次；嗣經警採尿送驗結果
    呈嗎啡陽性反應，因而查悉上情。爰依毒品危害防制條例第
    20條第1項及觀察勒戒處分執行條例第3條第1項規定，聲請
    裁定將被告送勒戒處所觀察、勒戒等語。
二、原裁定意旨略以：
（一）按毒品危害防制條例於92年7月9日修正公布，自93年1月
      9日施行，其中第20條、第23條將施用毒品之刑事處遇程
      序區分為「初犯」及「5年內再犯」與「5年後再犯」。
      其立法理由略謂：「初犯」經觀察、勒戒或強制戒治後，
      應為不起訴處分；經觀察、勒戒或強制戒治執行完畢釋放
      後「5年內再犯」者，因其再犯率甚高，原實施之觀察、
      勒戒及強制戒治已無法收其實效，應依法追訴。至於經觀
      察、勒戒或強制戒治執行完畢釋放後「5年後再犯」者，
      因前所實施之觀察、勒戒或強制戒治已足以遮斷其毒癮，
      為期鼓勵自新並協助斷除毒癮，仍適用「初犯」規定，先
      經觀察、勒戒或強制戒治之程序。從而依修正後之規定，
      應僅限於「初犯」及「5年後再犯」此二種情形始應先經
      觀察、勒戒或強制戒治程序。倘被告於5年內已曾再犯並
      經依法追訴，顯見其再犯率甚高，觀察、勒戒或強制戒治
      已無法收其實效，則縱其第3次以上再度施用毒品之時間
      係在初犯經觀察、勒戒或強制戒治執行完畢釋放5年以後
      ，仍不符合「5年後再犯」之規定，即應依該條例第10條
      規定處罰（最高法院95年5月9日95年第7次刑事庭會議決
      議、同院95年度台非字第59號判決、95年度台上字第1071
      號判決參照）。
（二）經查：
  被告前曾於88年間因違反毒品危害防制條例之施用毒品行為
    ，經臺灣臺中地方法院以88年度毒聲字第5871號裁定送觀察
    、勒戒，被告於88年10月9日入所執行，而於同年10月25日
    因無繼續施用傾向出所，復經臺灣臺中地方法院檢察署檢察
    官以88年度毒偵字第1217號不起訴處分書為不起訴處分確定
    。詎被告於前開觀察、勒戒執行完畢後之5年內，於88年間
    再因違反毒品危害防制條例之施用第二級毒品案件，經同上
    法院以88年度毒聲字第7345號裁定令入戒治處所強制戒治，
    其於88年12月16日入所執行戒治，繼經同上法院以89年度毒
    聲字第3992號裁定停止戒治，所餘戒治期間付保護管束，被
    告乃於89年8月15日出所停止戒治（89年12月15日執行期滿
    ），而其上揭施用第二級毒品犯行，並經同上法院以89年度
    易字第195號判決判處有期徒刑5月，且於89年4月1日確定等
    情，有臺灣南投地方法院檢察署刑案資料查註紀錄表、臺灣
    高等法院被告前案紀錄表各1份附於本院卷、偵查卷足稽。
    顯見被告之再犯率甚高，觀察、勒戒或強制戒治均已無法收
    其實效。
  則被告本件於96年6月26日10時55分許起回溯96小時內之某
    時點，施用海洛因1次之行為，雖係在其所受觀察、勒戒執
    行完畢釋放後5年後所為，然被告既曾於觀察、勒戒執行完
    畢釋放後5年內，再因施用毒品犯行而經檢察官起訴並經法
    院判處罪刑確定，業如前述，揆諸上揭最高法院決議及判決
    意旨，被告前經實施觀察勒戒之處分，顯不足以遮斷其施用
    毒品之毒癮，無法收其實效，自非屬5年後再犯之情形，即
    應依毒品危害防制條例第10條追訴處罰，而無從再裁定令入
    勒戒處所觀察、勒戒。綜此，本件觀察、勒戒之聲請，尚有
    未合，應予駁回。
三、檢察官抗告意旨略以：關於三犯施用毒品時間距離一犯、二
    犯均已逾5年，究應予起訴或送觀察勒戒，實務見解不一，
    然採起訴說之見解，過於嚴苛，且不符合立法之精神及文義
    之解釋，原審適用法則應有不合，自難認妥適，爰依法提起
    抗告云云。
四、經查：
（一）按毒品危害防制條例第20條、第23條於92年7月9日修正公
      布，自93年1月9日施行，其修正理由主要係認觀察、勒戒
      或強制戒治執行完畢後，5年後再犯施用毒品者，其前所
      實施之觀察、勒戒或強制戒治已足以遮斷施用毒品之癮，
      為期自新及協助其斷除毒癮，對此5年後再犯者，仍適用
      初犯之規定，即先經觀察、勒戒、強制戒治之程序，且為
      配合簡化施用毒品犯之刑事處過程序，並鑑於經觀察、勒
      戒或強制戒治執行完畢釋放後，於5年內再犯者，其再犯
      率甚高，如仍實施觀察、勒戒及強制戒治，已無法收其實
      效，自應施以刑事處遇。是以被告初犯施用毒品經觀察、
      勒戒或強制戒治釋放後5年內，如二犯施用毒品案件，並
      經觀察、勒戒或強制戒治（舊法）或經追訴判刑（新法）
      ，於二犯執行觀察、勒戒、強制戒治或刑罰執行完畢釋放
      出所5年後，三犯施用毒品者，因其於5年期間內並未施用
      毒品，故前所實施之觀察、勒戒、強制戒治或施以之刑罰
      ，已足以遮斷其施用毒品之癮，解釋上仍應釋用初犯之規
      定，先經觀察、勒戒或強制戒治之程序，始符立法意旨。
      最高法院96年台非字第145號判決理由參照。
（二）本件被告於96年6月26日10時55分許起回溯96小時內之某
      時點，施用海洛因1次之行為，距前次（第2次）強制戒治
      執行完畢（89年12月15日）已逾5年，其於前次強制戒治
      執行完畢後，並未再因施用毒品犯行而經起訴、判決確定
      ，依上開說明，自應重行觀察、勒戒等程序。原審卻認只
      要是3犯或3犯以上，無論相鄰之前後2次施用毒品時間之
      間隔是否逾5年，一律逕行追訴處罰，而駁回本件觀察、
      勒戒之聲請，適用法律自有未合，檢察官抗告意旨，執此
      指摘原裁定不當，非無理由，應由本院將原裁定撤銷，並
      發回原法院更為適當裁定。
五、依刑事訴訟法第413條前段，裁定如主文。
中　　華　　民　　國　　96　　年　　9　　月　29　　日
            刑事第十一庭  審判長法　官　陳　朱　貴
                                法　官　胡  文　傑
                                法　官　何　志　通
上列正本證明與原本無異。
不得抗告。
                                書記官　高　麗　淇
 中　　華　　民　　國　　96　　年　　10 　月　　 1 　日
